【裁判字號】    97,訴,5233
【裁判日期】    971231
【裁判案由】    毒品危害防制條例
【裁判全文】
臺灣板橋地方法院刑事判決              97年度訴字第5233號
公  訴  人  臺灣板橋地方法院檢察署檢察官
被      告  甲○○
上列被告因違反毒品危害防制條例案件，經檢察官提起公訴（97
年度毒偵字第7358、8059、8230號），嗣因被告就被訴事實為有
罪之陳述，經本院告知簡式審判程序意旨，並聽取公訴人及被告
之意見後，本院合議庭裁定由受命法官獨任依簡式審判程序審理
，判決如下：
    主  文
甲○○施用第一級毒品，累犯，處有期徒刑壹年。又施用第一級
毒品，累犯，處有期徒刑壹年。又施用第一級毒品，累犯，處有
期徒刑壹年；扣案之第一級毒品海洛因壹包（驗餘淨重零點零貳
貳玖公克，含殘留海洛因難以剝離之包裝袋壹個）沒收銷燬之。
應執行有期徒刑貳年捌月；扣案之第一級毒品海洛因壹包（驗餘
淨重零點零貳貳玖公克，含殘留海洛因難以剝離之包裝袋壹個）
沒收銷燬之。
    事  實
一、甲○○前於民國87年間因施用毒品案件，經本院以87年度毒
    聲字第1449號裁定送觀察、勒戒後，認有繼續施用毒品之傾
    向，再經本院以87年度毒聲字第1943號裁定令入戒治處所施
    以強制戒治，嗣於88年3 月23日因停止戒治而出監，於88年
    9 月17日因停止戒治交付保護管束期滿而經臺灣板橋地方法
    院檢察署（下稱板橋地檢署）檢察官以90年度戒毒偵字第36
    8 號不起訴處分確定；復於91年間因施用第一級、第二級毒
    品案件，經板橋地檢署檢察官提起公訴並聲請強制戒治，強
    制戒治部分，經本院以91年度毒聲字第2358號裁定令入強制
    戒治處所施以強制戒治，於92年11月2 日執行完畢，起訴部
    分，經本院以91年度訴字第1628號判決判處應執行有期徒刑
    1 年4 月確定，於94年1 月11日因假釋出監，於94年2 月2
    日因縮刑期滿未經撤銷視為執行完畢；再於94年間因施用毒
    品案件，經臺灣臺北地方法院以94年度訴字第1462號判決判
    處有期徒刑1 年，並經上訴臺灣高等法院以95年度上訴字第
    2755號上訴駁回確定，經減刑為有期徒刑6 月，嗣於96年7
    月16日執行完畢出監。詎仍不知悔改，明知海洛因及甲基安
    非他命係毒品危害防制條例第2 條第2 項第1 款、第2 款所
    明定之第一、二級毒品，不得持有及施用，竟仍基於施用第
    一級毒品海洛因及第二級毒品甲基安非他命之犯意，分別為
    下列犯行：
(一)於97年7 月31日下午約5 、6 時許，在臺北縣土城市○○路
    208 號3 樓住處，將海洛因及甲基安非他命粉末共同摻水稀
    釋後，再以針筒注入身體之方式，同時施用第一級毒品海洛
    因及第二級毒品甲基安非他命1 次。嗣因其為毒品列管人口
    ，於97年7 月31日晚上9 時許，在臺北縣政府警察局土城分
    局清水派出所採尿送驗後，均呈嗎啡及甲基安非他命陽性反
    應，始查悉上情。
(二)於97年8 月9 日上午10時許，在位於臺北市○○街30巷6 號
    3 樓之長琦商務旅店530 號房內，將海洛因及甲基安非他命
    粉末共同摻水稀釋後，再以針筒注入身體之方式，同時施用
    第一級毒品海洛因及第二級毒品甲基安非他命1 次。嗣於97
    年8 月10日下午2 時40許，為警持搜索票，在上開住處查獲
    ，經其同意採集尿液送驗，檢驗結果均呈嗎啡及甲基安非他
    命陽性反應，而查悉上情。
(三)於97年8 月23日上午某時，在上開住處，將海洛因及甲基安
    非他命粉末共同摻水稀釋後，再以針筒注入身體之方式，同
    時施用第一級毒品海洛因及第二級毒品甲基安非他命1 次。
    為警於97年8 月27日晚上8 時50分許，在臺北縣土城市○○
    路208 號前，因行跡可疑為警查獲，並扣得第一級毒品海洛
    因1 包（驗餘淨重0.0229公克），經其同意採集尿液送驗，
    檢驗結果均呈嗎啡及甲基安非他命陽性反應，始知上情。
二、案經臺北縣政府警察局土城分局、三峽分局及新店分局報告
    臺灣板橋地方法院檢察署檢察官偵查起訴。
    理  由
一、按本件被告甲○○所犯係死刑、無期徒刑、最輕本刑為3 年
    以上有期徒刑以外之罪，其於準備程序就前揭被訴事實為有
    罪之陳述，經受命法官告知簡式審判程序之旨，並聽取其與
    公訴人之意見後，本院認無不得或不宜改依簡式審判程序進
    行之處，爰依刑事訴訟法第273 條之1 第1 項、第284 條之
    1 ，裁定本件由受命法官獨任進行簡式審判程序，合先敘明
    。
二、上揭事實，業據被告於本院審理中坦承不諱，且其於97年7
    月31日、97年8 月10日、97年8 月28日所採驗之尿液，均經
    送往臺灣檢驗科技股份有限公司以GC/MS 方法（氣相層析/
    質譜儀法）檢驗，結果均確呈第一級毒品海洛因代謝後嗎啡
    及第二級毒品甲基安非他命之陽性反應，此有卷附該公司97
    年8 月20日報告編號CH/2008/80219 號、97年9 月2 日報告
    編號CH/2008/80487號、97年9 月23日報告編號CH/2008/902
    81號濫用藥物檢驗報告、臺北縣政府警察局土城分局偵辦毒
    品案尿液編號及姓名對照表、臺北縣政府警察局三峽分局查
    獲毒品危害防制條例案姓名對照表、臺北縣政府警察局新店
    分局偵辦毒品危害防制條例案被移送者姓名及代碼對照表（
    見97年度毒偵字第8230號卷第18、21頁、97年度毒偵字第80
    59號卷第5 、6 頁、97年度毒偵字第7358號卷第26、35頁）
    ，另扣案之白色粉末1 包（驗餘淨重0.0229公克），經送往
    交通部民用航空局航空醫務中心鑑定，檢出第一級毒品海洛
    因成分，有該中心97年9 月19日出具之航藥鑑字第0974827
    號鑑定書1 紙在卷可憑（見本院卷第27頁），足認被告自白
    與事實相符，洵堪採為論罪科刑之依據。
三、按毒品危害防制條例於92年7 月9 日修正公布，自93年1 月
    9 日施行，其中第20條、第23條將施用毒品之刑事處遇程序
    區分為「初犯」、「5 年內再犯」、「5 年後再犯」。依其
    立法理由之說明：「初犯」，經觀察、勒戒或強制戒治，應
    為不起訴處分或不付審理之裁定；經觀察、勒戒或強制戒治
    執行完畢釋放後，「5 年內再犯」者，因其再犯率甚高，原
    實施之觀察、勒戒及強制戒治既已無法收其實效，爰依法追
    訴或裁定交付審理。至於經觀察、勒戒或強制戒治執行完畢
    釋放，「5 年後再犯」者，前所實施之觀察、勒戒或強制戒
    治已足以遮斷其施用毒品之毒癮，為期自新及協助其斷除毒
    癮，仍用「初犯」規定，先經觀察、勒戒或強制戒治之程序
    。從而，依修正後之規定，祇於「初犯」及「5 年後再犯」
    2 種情形，有其追訴條件之限制，即須於初犯經觀察、勒戒
    或強制戒治釋放後，5 年內均無施用毒品之行為，始能認其
    前所實施之觀察、勒戒或強制戒治已足遮斷毒癮，而得於5
    年後再犯時，再予適用初犯之規定，重行觀察、勒戒等程序
    。倘5 年內已經再犯，被依法追訴處罰，縱其第3 次（或第
    3 次以上）施用毒品之時間在初犯釋放5 年以後，即與「5
    年後再犯」之情形有別，且因已於「5 年內再犯」，顯見其
    再犯率甚高，原實施觀察、勒戒或強制戒治，已無法收其實
    效，自無再經觀察、勒戒及強制戒治之必要，應由檢察官逕
    行起訴，始符新法修正之本旨（最高法院95年第7 次刑事庭
    會議決議參照）。被告既有如犯罪事實欄所示觀察、勒戒、
    強制戒治及論罪科刑之前科，此有臺灣高等法院被告前案紀
    錄表1 份附卷可參，是被告本次再犯施用毒品犯行，依上揭
    說明，顯非5 年後再犯，即無再行觀察、勒戒或強制戒治之
    必要，揆諸前揭說明，仍應依法論科。
四、查海洛因及甲基安非他命分屬毒品危害防制條例第2 條第2
    項第1 款所規定之第一級毒品及同條項第2 款所規定之第二
    級毒品，核被告所為，均係犯毒品危害防制條例第10條第1
    項施用第一級毒品罪及同條第2 項施用第二級毒品罪。被告
    持有第一、二級毒品，復分別進而施用，其持有毒品之低度
    行為，應分別為施用第一、二級毒品之高度行為所吸收，均
    不另論罪。被告於97年7 月31日、97年8 月9 日、97年8 月
    23 日 ，分別以一行為同時施用海洛因、甲基安非他命，觸
    犯施用第一級毒品、施用第二級毒品二罪，各為想像競合犯
    ，應依刑法第55條規定，分別從一重之施用第一級毒品罪論
    處。被告所犯3 次施用第一級毒品罪，犯意各別，行為互殊
    ，應予分論併罰。又被告有事實欄所列前揭犯罪前科紀錄，
    有臺灣高等法院被告前案紀錄表可稽，其受有期徒刑執行完
    畢，5 年以內故意再犯本件有期徒刑以上之罪，均為累犯，
    均應依刑法第47條第1 項之規定加重其刑。爰審酌被告前已
    因施用毒品案件經觀察、勒戒及強制戒治，且有多次違反毒
    品危害防制條例犯罪前科紀錄，業如上述，本應徹底戒除毒
    癮，不料其竟仍繼續施用毒品，顯見其並無戒除毒害之決心
    ，本不宜寬貸，惟念其施用毒品乃自戕一己之身體健康，並
    具有病患性人格之特質，反社會性之程度應屬較低，且犯後
    坦承犯行，態度尚佳等一切情狀，分別量處如主文所示之刑
    ，並定其應執行之刑，以資懲儆。
五、扣案之白色粉末1 包（驗餘淨重0.0229公克），經鑑定結果
    確含第一級毒品海洛因成分，業如上述，又其外包裝袋與毒
    品粉末難以完全析離，均應依毒品危害防制條例第18條第1
    項前段規定，沒收銷燬之。
據上論斷，應依刑事訴訟法第273 條之1 第1 項、第284 條之1
、第299 條第1 項前段，毒品危害防制條例第10條第1 項、第2
項、第18條第1 項前段，刑法第11條前段、第55條、第47條第1
項、第51條第5 款，判決如主文。
本案經檢察官鄭潔如到庭執行職務。
中    華    民    國    97    年    12    月    31    日
                  刑事第十六庭  法  官  錢衍蓁
以上正本證明與原本無異。
如不服本判決應於收受判決後10日內向本院提出上訴書狀，並
應敘述具體理由。其未敘述上訴理由者，應於上訴期間屆滿後
20日內向本院補提理由書（均須按他造當事人之人數附繕本）
「切勿逕送上級法院」。
                                書記官  陳淑怡
中    華    民    國    97    年    12    月    31    日
附錄本案論罪科刑法條全文：
毒品危害防制條例第10條
施用第一級毒品者，處6月以上5年以下有期徒刑。
施用第二級毒品者，處3年以下有期徒刑。


司法院資訊處製作；財團法人民間司法改革基金會備份。
